臺灣彰化地方法院交通事件裁定　　　　 95年度交聲字第113號
移送機關　　交通部公路總局台中區監理所彰化監理站
聲明異議人
即受處分人　甲○○
上列聲明異議人即受處分人因違反道路交通管理處罰條例案件，
對交通部公路總局臺中區監理所彰化監理站九十五年一月十一日
彰監四字第裁64-I00000000號裁決聲明異議，本院裁定如下：
    主  文
原處分撤銷。
甲○○汽車駕駛人，駕駛汽車肇事致人死亡而逃逸，吊銷駕駛執
照，並終身不得考領駕駛執照。
    理  由
一、按交通法庭認為聲明異議有理由或聲明異議無理由而原處分
    不當或違法者，應以裁定將原處分經聲明異議不分撤銷，並
    自為裁定，道路交通案件處理辦法第二十條定有明文。
二、聲明異議意旨略以：聲明異議人即受處分人甲○○於民國九
    十四年十二月六日凌晨二時三十五分許，駕駛車牌號碼ＸＦ
    －六八二號營業曳引車，途經彰化縣芳苑鄉○○路永興橋時
    ，疑被車牌號碼七Ｂ－四六二三號自小客車由後方追撞，該
    自小客車復又撞及路邊電線桿與水泥護欄，駕駛經送醫後不
    治，惟當時受處分人未發覺有發生交通事故，俟警方告知後
    始知。按以受處分人駕駛之曳引車，車頭長三公尺，子車長
    十二公尺，於正常行進中不知右後輪遭外力撞擊，當時以為
    係輪胎爆胎，然由後視鏡中並未發覺有異，且當時係處下坡
    狀態，為保行車安全，故未能立即停車，於前行二百公尺左
    轉後，始靠邊檢查，亦未發覺有何異常，是受處分人並未有
    肇事致人死亡而駛離現場之意圖，為此，提出本件異議，請
    求撤銷原處分云云。
三、經查：（一）受處分人於九十四年十二月六日凌晨，駕駛車
    牌號碼ＸＦ－六八二號曳引車（子車車號四二－ＭＰ號），
    沿彰化縣芳苑鄉○○村○○路○○段（省道臺十七線）由北
    往南方向行駛，於同日凌晨二時三十五分許，行經芳漢路芳
    苑段永興橋後，跨越內、外側兩車道行駛，適有林萬豐酒後
    駕駛車號七Ｂ－四六二三號自用小客車，亦沿該路段同向行
    駛於內側車道變換至外側車道過永興橋後，因閃避不及，其
    自用小客車左前車頭追撞前方受處分人駕駛之曳引車子車右
    後車尾，再失控擦撞路旁電線桿及護欄，林萬豐因而傷重當
    場死亡之事實，此經本院調閱九十五年度交訴字第七十號受
    處分人涉公共危險等案件刑事案卷查核屬實，且有台灣彰化
    地方法院檢察署九十五年度偵字第六四０號起訴書一件附卷
    可稽。（二）查車禍後，警方在肇事現場曾起獲自受處分人
    所駕駛上開曳引車子車右後方斷裂掉落之金屬棒三根，而車
    禍現場為一坡度不大之下坡路段，地面可見一顏色較深、由
    內車道駛向外車道電線桿方向而去之煞車痕，在永興橋向南
    外側車道旁之電線桿上及往南方向之護欄，可見明顯之刮擦
    痕跡等情，已據前往現場處理之員警陳一仁於刑事案件審理
    時到庭證述屬實，並有道路交通事故現場圖一份及現場照片
    三十二幀附於刑事案件卷可稽。又於車禍發生後，受處分人
    所駕駛之曳引車子車之右後車燈破裂，車板右後下防捲裝置
    之金屬桿、右後輪擋泥板右側均斷裂，車板右後下側、車大
    樑距尾端一二一公分處及右後圓柱油壓腳上均有明顯之刮擦
    痕，林萬豐駕駛之自用小客車則係車頭引擎蓋掀起，引擎處
    凹陷，後置物箱及右後輪向上抬起，車身右側前後有刮擦痕
    ，外觀嚴重毀損，足認林萬豐所駕駛之前開自用小客車，係
    於自內側車道變換至外側車道時，不慎以所駕自用小客車之
    左前車頭自後猛烈追撞被告所駕駛之上開曳引車子車右後方
    ，並隨即衝向右前方路旁而陸續擦撞路邊之電線桿及護欄。
    又據受處分人於上開刑事案件審理中供稱：伊行經肇事地點
    有感覺到曳引車第四軸右外側輪胎爆胎，當時車速約為時速
    三十公里，其乃緩慢減速並於行駛二、三百公尺後，停車下
    車查看等語，並有其會同警方至車禍現場，經指出爆胎地點
    後由警方繪製之道路交通事故現場圖可參，而依上開道路交
    通事故現場圖所示，受處分人所稱爆胎之位置係在肇事路段
    之內，且路旁有液跡、散落物、自曳引車掉落之鐵條及撞痕
    等跡證，而受處分人所駕駛之前開曳引車子車右後方，因遭
    林萬豐駕駛之自用小客車自後追撞後，不僅右後車燈破裂，
    其車板右後下防捲裝置之金屬桿、右後輪擋泥板右側均已斷
    裂，且車板右後下側、車大樑距尾端一二一公分處及右後圓
    柱油壓腳上均有明顯之刮擦痕，已詳述如前，顯見林萬豐自
    後撞擊之力道非輕，則受處分人既得以查覺曳引車之子車輪
    胎爆胎，其對於林萬豐駕駛之自用小客車猛然自後追撞其曳
    引車子車，致其右後方多處金屬桿斷裂掉落，並隨即衝向右
    前方並陸續擦撞路旁電線桿及護欄等情，自無不予查覺之理
    ，且審諸受處分人身為職業駕駛，對於遭人追撞引致之爆胎
    與單純爆胎所引起之車身震動應能明確區別。況受處分人所
    稱爆胎之地點既係在肇事路段之內，林萬豐駕駛之上開自用
    小客車於追撞受處分人駕駛之曳引車後，復隨即陸續擦撞右
    前方路旁之電線桿及護欄，其間必然有多次碰撞聲響，復參
    酌警方於車禍發生後，訪談居住於肇事地點附近之民眾洪蔡
    月，據其陳稱於車禍發生時間，確有聽聞碰撞聲等語，有刑
    事案卷所附之談話筆錄可查，是以受處分人當時僅約時速三
    十公里之速度，當無可能未發覺上開現場情狀。從而，受處
    分人既知肇事，當可預見有致人死傷之可能，竟未採取救護
    或其他必要措施並報警處理，即駕車離去，顯有肇事逃逸之
    犯意。而本院九十五年度交訴字第七十號於審理後同此認定
    ，亦有刑事判決書一件附卷可佐。受處分人陳稱伊全然不知
    遭人追撞云云，自無可採。
四、按行為後法律或自治條例有變更者，適用行政機關最初裁處
    時之法律或自治條例，但裁處前之法律或自治條例有利於受
    處罰者，適用最有利於受處罰者之規定，九十五年二月五日
    公布施行之行政罰法第五條定有明文。又按「汽車駕駛人，
　　駕駛汽車肇事致人受傷或死亡，應即採取救護或其他必要措
　　施，並向警察機關報告，不得駛離；違者吊扣其駕照三個月
  　至六個月；逃逸者吊銷駕駛執照。」九十五年七月一日修正
    施行前道路交通管理處罰條例第六十二條第一項規定甚明，
    且依上開修正前同條例第六十七條之規定，依同條例第六十
    二條第一項規定吊銷駕駛執照者，終身不得考領駕駛執照。
    準此，本件受處分人於行為後，上開道路交通管理處罰條例
    規定雖經修正，然就本件受處分人違規之情形，修正後規定
    並未較有利於行為人，參照上述行政罰法之內容，本件即應
    適用移送機關九十五年一月十一日裁處時之法律即九十五年
    七月一日修正施行前道路交通管理處罰條例第六十二條第一
　　項及第六十七條規定，吊銷受處分人之駕駛執照，並終身不
  　得考領駕駛執照。是以本件受處分人之異議雖無理由，然移
    送機關認定之違規事實為「肇事致人死亡，未即採取其他必
    要措施而駛離」既有未洽，而其僅對受處分人裁處吊扣駕駛
    執照三個月亦有不當，本院自應將原處分撤銷，並依法裁處
    如主文所示，始為允當。
據上論斷，應依道路交通案件處理辦法第二十條，裁定如主文。
中　　華　　民　　國　　96　　年　　1 　　月　　31　　日
                  交通法庭法  官    王 義 閔
以上正本證明與原本無異
如不服本裁定，應於裁定送達後5日內，向本院提出抗告狀。
中　　華　　民　　國　　96　　年　　2 　　月　　 1　  日
                          書記官    洪 年 慶
